【裁判字號】    98,家訴,18
【裁判日期】    980612
【裁判案由】    履行遺產分割協議等
【裁判全文】
臺灣板橋地方法院民事判決              98年度家訴字第18號
原      告  戊○○
            庚○○
                        樓
共      同
訴訟代理人  吳錫欽律師
被      告  甲○○
                        樓
訴訟代理人  己○○
被      告  己○○
訴訟代理人  甲○○
被      告  辛○○
            乙○○
                        樓
            丁○○
                        之3號.
兼上  三人
訴訟代理人  丙○○
上列當事人間請求履行遺產分割協議等事件，經本院於民國98年
5 月27日言詞辯論終結，判決如下：
    主  文
原告之訴駁回。
訴訟費用由原告負擔。
    事實及理由
一、原告主張：
（一）兩造係被繼承人吳財旺之繼承人全體，被繼承人吳財旺於
      民國96年3 月15日死亡，遺有如附件一即如和解筆錄所載
      之土地、建物，及如附件二財政部台灣省北區國稅局各類
      所得資料清單所示之金融機構之存款及存款利息。兩造間
      為了前揭遺產之分割，業於97年5 月21日經鈞院97年度重
      家訴字第7 號達成和解，惟被告等於和解後就系爭遺產之
      分割及履行均置之不理，經原告委由律師以律師函催告，
      仍不為回覆，其間原告又多次以電話聯絡被告，亦均未獲
      回應，顯見被告並無履行之誠意。
（二）和解筆錄雖就遺產之分割已達成和解，惟就被繼承人名義
      下「台北縣永和市○○路20巷18號一樓建物及座落之土地
      」，分割屬何人記載不明，依和解協議當時之合意，被告
      等六人係欲分割取得該建物，原告亦同意，該建物應分割
      予被告等六人，屬被告六人公同共有，爰起訴請求鈞院准
      按訴之聲明二為分割，並依和解筆錄判被告等六人應連帶
      給付原告戊○○新臺幣（下同）56萬元，給付原告庚○○
      56萬元之補償。
（三）又原和解筆錄第四點所載「被繼承吳財旺存放於江翠郵局
      定存合計為新台幣三百萬元，由原告戊○○分得一百二十
      五萬元，被告丙○○分得一百二十五萬元被告乙○○分得
      五十萬元。」經查，被繼承人吳財旺之定存係存放於「莒
      光郵局」並非「江翠郵局」，且金額為330 萬元，而非30
      0 萬元，和解當時並未調查清楚，爰請求鈞院准原告得要
      求被告等六人應協同原告領回被繼承人吳財旺存放於板橋
      郵局之定期存款，並將其中125 萬元給付原告戊○○。
（四）被繼承人所有板橋莒光郵局0000000 帳戶之定期存款0000
      000 元，於96年5 月8 日由被告乙○○、丙○○等人私自
      冒用被繼承人名義提領並據為己有，此有板橋莒光郵局交
      易清單影本及提款單影本可證，該款項屬原告與被告等公
      同共有，被告等應依和解筆錄之協議，連帶給付原告戊○○、庚○○各11萬元。
（五）並聲明：(1)被告等六人應就臺灣板橋地方法院97年度重家
      訴字第7 號和解筆錄，協同原告辦理分割登記。(2)台北縣
      永和市○○路20巷18號1 樓建物及其座落土地分割屬被告
      等六人公同共有。被告等六人應連帶給付原告戊○○56萬
      元，連帶給付原告庚○○56萬元，並自本起訴狀送達日起
      至清償日止，按年利率百分之5 計算之利息。(3)被告等六
      人應協同原告領回被繼承人吳財旺存放於橋莒光郵局之定
      期存款，並將其中125 萬元給付原告戊○○。(4)被告等六
      人應連帶給付原告戊○○、庚○○各11萬元。
二、被告則辯稱：台北縣永和市○○路20巷18號1 樓建物及其座
    落土地沒有賣出，所以被告沒有錢給原告，存款的部分應等
    所有遺產都處理好，繼承完成後再一起去領錢。之前已協議
    好要讓原告去辦，但是原告一直沒有去辦，和解以前也有要
    原告把資料給被告去辦，但原告也不要等語。
三、法院之判斷：
（一）原告主張兩造為被繼承人吳財旺之繼承人全體，被繼承人
      吳財旺於96年3 月15日死亡，遺有如附件一即如和解筆錄
      所載之土地、建物，及如附件二財政部台灣省北區國稅局
      各類所得資料清單所示之金融機構之存款及存款利息，兩
      造間就遺產之分割業於97年5 月21日經本院97年度重家訴
      字第7 號達成和解等事實，業據原告提出繼承系統表、戶
      籍謄本、財政部國稅局臺灣省北區國稅局財產歸屬資料清
      單影本、財政部臺灣省北區國稅局各類所得資料清單影本
      、和解筆錄影本等件為證，且為被告所不爭執，應堪信實
      。
（二）按民法第759 條因繼承、強制執行、公用徵收或法院之判
      決，於登記前已取得不動產物權者，非經登記，不得處分
      其物權。又按「分割共有物既對於物之權利有所變動，即
      屬處分行為之一種，凡因繼承於登記前已取得不動產物權
      者，其取得雖受法律之保護，不以其未經繼承登記而否認
      其權利，但繼承人如欲分割其因繼承而取得公同共有之遺
      產，因屬於處分行為，依民法第七百五十九條規定，自非
      先經繼承登記，不得為之。（同甲說）附帶決議：共有物
      之分割性質上為處分行為，不因協議分割或裁判分割而有
      不同，依民法第七百五十八條規定，共有之不動產之共有
      人中有人死亡時，於其繼承人未為繼承登記前，不得分割
      共有物。」最高法院68年8 月21日68年度第13次民事庭會
      議決議可參。是以繼承人依分割遺產協議，請求法院判決
      不願履行之其他共同繼承人履行協議所定之分割遺產義務
      前，應先辦理遺產繼承登記，否則其訴訟即有違民法第75
      9 條規定。查，本件如附件一所載土地、建物至今仍均登
      記為被繼承人吳財旺所有，兩造尚未辦理繼承登記等情，
      業據兩造自承在案，是依前揭說明，原告就如附件一所載
      土地、建物未經辦理繼承登記前，即逕訴請被告履行分割
      遺產協議即本院97年度重家訴7 號和解筆錄之分割遺產義
      務並協同辦理分割登記，自無從准許，應予駁回；而本件
      被繼承人所遺土地、建物既未經辦理繼承登記，原告併為
      訴請被告應履行以完成繼承登記為前題之和解筆錄第1 、
      3 項給付內容即被告應連帶給付原告各56萬元暨其遲延利
      息及連帶給付11萬元部分，亦無理由，應併予駁回。
（三）又兩造於本院97年度重家訴字第7 號和解筆錄第4 點係約
      定：「被繼承人吳財旺存放於『江翠郵局』定存合計為新
      臺幣三百萬元，由原告戊○○分得一百二十五萬元，被告
      丙○○分得一百二十五萬元，被告乙○○分得五十萬元」
      ，此有附件一之和解筆錄可參，則原告依前開和解筆錄請
      求被告應協同原告領回被繼承人吳財旺存於「板橋莒光郵
      局」之定期存款元，並將其中125 萬元給付原告戊○○，
      亦顯無理由。
（四）從而，原告依和解筆錄請求被告協同辦理如附件一所載土
      地、建物分割登記，連帶給付原告各56萬元，並自本起訴
      狀送達日起至清償日止，按年利率百分之5 計算之利息，
      應協同原告領回被繼承人吳財旺存放於板橋莒光郵局之定
      期存款，並將其中125 萬元給付原告戊○○，連帶給付原
      告戊○○、庚○○各11萬元，均無理由，應予駁回。
四、結論：原告之訴為無理由，依民事訴訟法第78條，判決如主
    文。
中    華    民    國    98    年    6     月    12    日
                      家事法庭法  官  葉靜芳
以上正本係照原本作成
如對本判決上訴，須於判決送達後20日內向本院提出上訴狀
中    華    民    國    98    年    6     月    12    日
                            書記官  劉春美


司法院資訊處製作；財團法人民間司法改革基金會備份。
